臺灣高雄地方法院刑事判決　　　　　　　96年度易字第2216號
公　訴　人　臺灣高雄地方法院檢察署檢察官
被　　　告　乙○○
被　　　告　丙○○
　　　　　　　　　　樓之1
　　　　　　　　　　現於臺灣高雄看守所
上列被告因贓物等案件，經檢察官聲請逕以簡易判決處刑（95年
度偵字第22739 號、96年度偵字第2061號），本院受理後（96年
度簡字第740 號），認為不宜以簡易判決處刑，改以通常程序審
理，判決如下：
    主  文
乙○○教唆意圖為自己不法之所有，而侵占離本人所持有之物，
處罰金新臺幣壹萬元，如易服勞役，以新臺幣壹仟元折算壹日。
減為罰金新臺幣伍仟元，如易服勞役，以新臺幣壹仟元折算壹日
。
丙○○無罪。
    事  實
一、乙○○與丙○○2 人均在高雄市左營區○○○路1092號某不
    詳名稱之工廠工作，為同事關係。緣乙○○知悉丙○○於民
    國(下 同)95 年8 月16日21時，因交通違規事件，為警在高
    雄市○○區○○路與博愛路口查扣其車牌號碼YT-3732 號之
    自小客車車牌2 面，而無法合法行駛於道路，復於上班期間
    經過其工廠保全崗哨後方之高雄市○○區○○路522 巷附近
    ，看見不知何故而置於地上之ZW-2071 號自小客車車牌1 面
     ( 經 查係車主甲○○於95年3 月31日9 時50分在高雄市○○區○○路與南屏路口失竊之車牌)， 渠認為丙○○可能有
    懸掛該車牌以免遭警攔查之需求，遂於95年8 月17、18日某
    日某時，向保全人員吳萬泉詢問該車牌之來源，經吳萬泉告
    知在該岡哨擔任保全時 (95年7 月間)已 看見該車牌置於該
    處，不知該車牌之來源。乙○○遂於95年8 月20日18時許，
    在上開處所，拾起上開ZW-2071 號自小客車之車牌，並於同
    日19時許，攜帶上開車牌詢問丙○○是否有意將之懸掛車上
    ？以此方法教唆丙○○侵占遺失物。惟丙○○為求慎重，並
    未當場將該車牌懸掛車上，乙○○即將上開車牌任意置於工
    廠鐵門之角落處。嗣丙○○於2 、3 天後某時，詢問吳萬泉
    後，得知該車牌確已置於該處甚久，明知該車牌係他人遺失
    之物，復因乙○○之上開教唆行為，乃於同年8 月23日17
    時許，在上開工廠內，以十字起子 (未扣案)將 上開車牌懸
    掛於其所有之車號YT-3732 號自小客車上供己使用，以此方
    式侵占該車牌。嗣於95年8 月27日凌晨3 時20分，丙○○駕
    駛懸掛上開車牌之自小客車搭載乙○○，行經高雄市○○區
    ○○路與華夏路口處之際，因交通違規為警攔查，經警察覺
    該自小客車懸掛上開車牌，始查知上情。
二、案經高雄市政府警察局移送臺灣高雄地方法院檢察署檢察官
    聲請簡易判決處刑。
    理  由
甲、有罪部分：
壹、證據能力部分：
一、按「被告以外之人於審判外之言詞或書面陳述，除法律有規
    定者外，不得作為證據。」刑事訴訟法第159 條第1 項固定
    有明文。惟按「被告以外之人於審判外之陳述，雖不符前4
    條之規定，而經當事人於審判程序同意作為證據，法院審酌
    該言詞陳述或書面陳述作成時之情況，認為適當者，亦得為
    證據。當事人、代理人或辯護人於法院調查證據時，知有第
    159 條第1 項不得為證據之情形，而未於言詞辯論終結前聲
    明異議者，視為有前項之同意。」刑事訴訟法第159 條之5
    亦規定甚明。本件被害人甲○○、同案被告丙○○及證人吳
    萬泉於警詢時之陳述及被害人甲○○出具之贓物認領保管單
    ，雖分屬被告以外之人於審判外之言詞及書面陳述，惟檢察
    官、被告乙○○於本院調查證據時，知有上情而未於言詞辯
    論終結前聲明異議，本院審酌上開筆錄作成時，較無人情施
    壓或干擾，亦無不當取供之情形，而贓物認領保管單僅係作
    為被害人領回贓物證明之用，並無虛偽證明之動機，認為以
    之作為本案之證據亦屬適當，是被害人甲○○、同案被告丙○○及證人吳萬泉於警詢時之陳述及上開贓物認領保管單，
    依刑事訴訟法第159 條之5 之規定，自得為證據，合先敘明
    。
二、復按，被告以外之人於偵查中向檢察官所為陳述，除顯有不
    可信之情況者外，得為證據，刑事訴訟法第159 條之1 第2
    項亦定有明文。蓋因檢察官與法官同為司法官署，且檢察官
    代表國家偵查犯罪，依法有訊問被告、證人及鑑定人之權力
    ，且須對被告有利、不利之情形均應注意，況徵諸實務運作
    ，檢察官實施刑事偵查程序，亦能恪遵法定程序之要求，不
    致有違法取證情事且可信度極高，是被告以外之人前於偵查
    中已具結而為證述，除反對該項供述得具有證據能力之一方
    ，已釋明「顯有不可信之情況」之理由外，不宜以該證人未
    能於審判中接受他造之反對詰問為由，即遽指該證人於偵查
    中之陳述不具證據能力，方符前揭法條之立法意旨。是同案
    被告丙○○及證人吳萬泉於檢察官95年11月3 日偵查時所為
    陳述（參見臺灣高雄地方法院檢察署95年度偵字第22739 號
    卷），檢察官、被告乙○○於本院審判期日表明對於證人丙○○、吳萬泉在偵查中之證詞沒有意見，並未曾提及檢察官
    在偵查時，對上揭證人有任何不法取供之情形，是上揭證人
    丙○○、吳萬泉之陳述，客觀上並無顯不可信之情況，前揭
    證人於偵查中之證詞自均具有證據能力，併予敘明。
三、末按，刑事訴訟法第159 條之4 規定，除前3 條之情形外，
    下列文書亦得為證據：(一)除顯有不可信之情況外，公務員職
    務上製作之紀錄文書、證明文書。此係因公務員職務上製作
    之紀錄文書或證明文書，係公務員依職權所為，與其責任、
    信譽攸關，若有錯誤、虛偽，公務員可能因此擔負刑事及行
    政責任，且該等文書經常處於可能受公開檢查之狀態，其正
    確性及真實之保障極高，具有一定程度之不可代替性，是除
    非有顯不可信之情況外，上開公務文書應具有證據能力；查
    本件卷附之高雄市政府警察局保安警察大隊扣押筆錄、扣押
    物品目錄表各1 份，均係公務員職務上製作之文書，經查亦
    無顯不可信之情況，上開文書亦均具有證據能力。
貳、實體部分：
一、上開事實，業據被告乙○○於警詢、偵查及本院調查、審理
    中坦承不諱，核與同案被告丙○○於警詢、偵查中之陳述情
    節相符，亦與證人甲○○於警詢及證人吳萬泉於警詢、偵查
    中之陳述情節相符。此外，復有高雄市政府警察局保安警察
    大隊扣押筆錄、扣押物品目錄表（車牌ZW-2071 壹面）各1
    份、照片4 張、甲○○出具之贓物認領保管單1 紙、高雄市
    政府警察局車輛協尋車牌遺失電腦輸入單、車籍作業系統查
    詢認可資料、車輛竊盜車牌失竊資料個別查詢報表- 查詢車
    牌認可資料各1 份在卷可資佐證，被告乙○○之犯行明確，
    洵堪認定。
二、核被告乙○○所為，係犯刑法第29條第1 項、第337 條之教
    唆侵占其他離本人持有罪。檢察官聲請簡易判決處刑意旨認
    被告乙○○所為，係犯刑法第337 條之侵占其他離本人持有
    罪等語。惟查，被告乙○○於95年8 月20日18時許，在上開
    處所，拾起上開ZW-2071 號自小客車之車牌，並於同日19時
    許，攜帶上開車牌詢問丙○○是否有意將之懸掛車上？惟丙○○為求慎重，並未當場將該車牌懸掛車上，乙○○即將上
    開車牌任意置於工廠鐵門之角落處，此經同案被告丙○○於
    本院96年10月8 日準備程序訊問時供述明確 (見準備程序訊
    問筆錄)。 衡諸常情，苟被告乙○○有意侵占上開車牌，理
    應於同案被告丙○○未當場將該車牌懸掛車上時，將上開車
    牌置於自己實力支配之下，以免遭他人任意取走，怎可能將
    之任意置於工廠鐵門之角落處？又被告乙○○於本院96年度
    簡字第740 號案件96年6 月25日調查時固坦承同案被告丙○○未當場將該車牌懸掛車上時，其將上開車牌任意置於工廠
    鐵門之角落處，並將車牌號碼之部分靠牆壁，沒有注意看是
    看不到該車牌等語，惟縱被告乙○○將該車牌之車牌號碼部
    分靠牆壁，然該車牌既是任意置於工廠鐵門之角落處，客觀
    上仍有可能隨時遭人取走，故尚難認為其將車牌號碼之部分
    靠牆壁，即已將該車牌置於自己實力支配之下。況被告乙○○於同日審理中亦供稱其將車牌放在該處之目的，就是丙○○想要裝上去就裝，不想裝就丟掉等語，足見被告乙○○充
    其量僅是攜帶上開車牌予同案被告丙○○觀看，詢問丙○○
    是否有意懸掛上開車牌而已，尚難認為被告乙○○已有侵占
    上開車牌之犯意及侵占之行為。再者，同案被告丙○○於被
    告乙○○攜帶上開車牌予同案被告丙○○觀看，並詢問其是
    否有意懸掛上開車牌之2 、3 天後某時，經被告丙○○詢問
    吳萬泉後，得知該車牌確已置於該處甚久，乃於同年8 月23
    日17時許，在上開工廠內，自己以十字起子 (未扣案)將上
    開車牌懸掛於其所有之車號YT-3732 號自小客車上供己使用
    等情，亦據同案被告丙○○於本院96年10月8 日準備程序訊
    問時供述明確 (見準備程序訊問筆錄)， 是亦難認被告乙○○與同案被告丙○○「共同」侵占上開車牌。故檢察官認被
    告乙○○侵占侵占上開車牌等語，尚有誤會。惟聲請簡易判
    決處刑之上開事實，與本院認定之犯罪事實，兩者之基本社
    會事實相同，爰變更起訴法條。爰審酌被告乙○○因圖其朋
    友丙○○之一時便利，教唆同案被告丙○○侵占甲○○之自
    用小客車車牌1 面，同案被告丙○○亦因此而侵占該車牌，
    造成甲○○之損害，其行為實有不該；惟念被告乙○○於犯
    罪後坦承犯行，犯罪後態度良好，及其所侵占之物品，價值
    尚非甚鉅等一切情狀，量處如主文所示之刑，並諭知如易服
    勞役以新臺幣l 千元折算1 日之折算標準。又按，中華民國
    96年罪犯減刑條例業經總統於96年7 月4 日以華總一字第09
    600083761 號公布，並於同年7 月16日生效施行，被告乙○○上開犯罪行為在96年4 月24日之前，符合該條例之減刑條
    件，爰依該條例第2 條第1 項第3 款、第7 條規定，予以減
    刑如主文所示，並諭知易服勞役之折算標準。
乙、無罪部分：
一、聲請簡易判決處刑意旨略以：被告丙○○於95年8 月16日21
    時，因交通違規事件，為警在高雄市○○區○○路與博愛路
    口查扣其車牌號碼YT-3732 號之自小客車車牌2 面，而無法
    合法行駛於道路，為期能駕駛其自小客車而免遭警攔查，雖
    向乙○○及位在高雄市左營區○○○路1092號旁崗哨之保全
    人員吳萬泉詢問知悉上開ZW-2071 號自小客車車牌係乙○○
    拾獲侵占之贓物後，竟仍基於收受贓物之犯意，於同月某日
    某時許，在高雄市左營區○○○路1092號工廠內，予以收受
    ，並於同年月23日17時許，在高雄市左營區○○○路1092號
    工廠內，以十字起子將上開車牌懸掛於其所有之車號YT-373
    2 號自小客車上供己使用。嗣於95年8 月27日3 時20分，被
    告丙○○駕駛懸掛有上開車牌之自小客車搭載乙○○，行經
    高雄市○○區○○路與華夏路口處之際，因交通違規為警攔
    查，經警察覺該自小客車懸掛上開車牌，始查知上情。因認
    被告丙○○涉犯刑法第349 條第1 項之收受贓物罪嫌。
二、按犯罪事實應依證據認定之，無證據不得認定犯罪事實；又
    不能證明被告犯罪者，應諭知無罪之判決，刑事訴訟法第15
    4 條第2 項、第301 條第1 項分別定有明文。而事實之認定
    ，應憑證據，如未能發現相當證據，或證據不足以證明，自
    不能以推測或擬制之方法，以為裁判基礎，最高法院40年台
    上字第86號判例意旨足資參照。又依刑事訴訟法第161 條第
    1 項之規定：檢察官就被告犯罪事實，應負舉證責任，並指
    出證明之方法。因此，檢察官對於起訴之犯罪事實，應負提
    出證據及說服之實質舉證責任。倘其所提出之證據，不足為
    被告有罪之積極證明，或其指出證明之方法，無從說服法院
    以形成被告有罪之心證，基於無罪推定之原則，自應為被告
    無罪判決之諭知，亦有最高法院92年台上字第128 號判例要
    旨足參。所謂認定犯罪事實之證據，係指足以認定被告確有
    犯罪行為之積極證據而言，如未發現相當證據，或證據不足
    以證明，自不能以推測或擬制之方法，以為裁判基礎。且刑
    事訴訟上證明之資料，無論其為直接證據或間接證據，均須
    達於通常一般人均不致於有所懷疑，而得確信其為真實之程
    度，始得據為有罪之認定，若其關於被告是否犯罪之證明未
    能達此程度，而有合理性懷疑之存在，致使無從形成有罪之
    確信，根據「罪證有疑，利於被告」之證據法則，即不得遽
    為不利被告之認定，此觀諸最高法院76年台上字第4986號判
    例意旨亦甚明顯。
三、訊據被告丙○○固坦承同案被告乙○○拿上開車牌詢問伊是
    是否要將之懸掛在自己的車上，伊問過保全人員吳萬泉後，
    始自行將之懸掛在車上之事實，惟辯稱其並不知道該車牌係
    來路不明之贓物。經查：本件同案被告乙○○所犯係「教唆
    」侵占其他離本人持有之物罪，業詳述如前 (見前述貳之二
    部分)， 則同案被告丙○○所為，自應係犯侵占其他離本人
    持有之物罪，檢察官認被告丙○○所犯係收受贓物罪，尚有
    未洽。是被告丙○○所辯其並不知該車牌係來路不明之贓物
    ，尚非不可採信。又聲請簡易判決處刑意旨認同案被告丙○○所犯之收受贓物罪之社會基本事實，與本院認定之侵占罪
    之社會基本事實，兩者並不相同，本院自不得變更法條，自
    應依法為無罪之諭知。至於，同案被告丙○○涉侵占侵占其
    他離本人持有之物罪部分，自應由檢察官依法處理，附此敘
    明。
據上論結，應依刑事訴訟法第452 條、第299 條第1 項前段、第
300 條、第301 條第1 項前段，刑法第29條、第337 條、第42條
第3 項，刑法施行法第1 條之1 ，中華民國96年罪犯減刑條例第
2 條第1 項第3 款、第7 條，判決如主文。
中　　華　　民　　國　　96　　年　　10　　月　　31　　日
                       刑事第九庭  法　官  陳建和
以上正本證明與原本無異。
如不服本判決應於收受本判決後10日內向本院提出上訴書狀，並
應敘述具體理由，如未敘述上訴理由者，應於上訴期間屆滿後20
日內補提理由書狀於本院（均須按他造當事人之人數附繕本）「
切勿逕送上級法院」。
中　　華　　民　　國　　96　　年　　10　　月　　31　　日
                                   書記官  林姵妤
附錄本判決論罪之法條：
中華民國刑法第337條
意圖為自己或第三人不法之所有，而侵占遺失物、漂流物或其他
離本人所持有之物者，處新臺幣15,000元以下罰金。
